臺灣彰化地方法院刑事判決　　　　　　　　　　　　九十二年度易字第一二五三號
　　公　訴　人　臺灣彰化地方法院檢察署檢察官
　　被　　　告　乙○○
　　　　　　　　己○○
　　　　　　　　丁○○
　　右三人共同
右被告等因偽造文書等案件，經檢察官提起公訴（九十二年度偵字第七一三０號），
本院判決如左：
        主  文
乙○○、己○○、丁○○均無罪。
        理  由
一、公訴意旨略以：被告乙○○、丁○○二人於民國八十二年間邀集庚○○、告訴人
    戊○○等人集資成立聯權建設公司（下稱聯權公司），嗣由被告乙○○擔任聯權
    公司董事長、被告丁○○擔任聯權公司之總經理、而被告己○○則擔任聯權公司
    之會計兼出納之職務，均為從事聯權公司營運業務之人，詎被告乙○○、丁○○
    及己○○三人均明知於八十二年間聯權公司並無以新臺幣（下同）一千六百九十
    萬八千元之價格，向丙○○購買彰化縣田中鎮○○段第五九號、第五五二號及
    第五五二之二號土地，竟推由被告己○○將此不實事項，登載在聯權公司之現金
    支出傳票，用以表示聯權公司支出上開金額購入前述土地，使聯權公司之購地成
    本支出增加，足生損害聯權公司業務登載之正確性，及聯權公司股東即告訴人戊○○等營運利益之配分。嗣被告己○○並持以行使製作聯權公司移交清冊及財物
    試算表，因其中載列之購地成本，與其計支出成本差異甚鉅，始知上情，因認被
    告乙○○、己○○、丁○○三人均涉有刑法第二百十六條、第二百十五條之行使
    業務上登載不實罪嫌（依起訴事實所載，被告乙○○、己○○、丁○○三人另涉
    有商業會計法第七十一條第一款之罪嫌，惟起訴法條漏引）。
二、按犯罪事實應依證據認定之，無證據不得認定犯罪事實，刑事訴訟法第一百五十
    四條第二項定有明文。復按所謂認定犯罪事實之證據，係指足以認定被告確有犯
    罪行為之積極證據而言，該項證據自須適合於被告犯罪事實之認定，始得採為斷
    罪資料；又事實之認定，應憑證據，如未能發現相當證據，或證據不足以證明，
    自不能以推測或擬制之方法，以為裁判基礎，最高法院二十九年上字第三一０五
    號、四十年臺上字第八六號判例著有明文。又按告訴人之告訴，係以使被告受刑
    事訴追為目的，是其陳述是否與事實相符，仍應調查其他證據以資審認，最高法
    院亦著有五十二年臺上字第一三００號判例可資參照。又按認定犯罪事實所憑之
    證據，無論係直接證據或間接證據，其為訴訟上之證明，須於通常一般之人均不
    致有所懷疑，而得確信其為真實之程度者，始得據為有罪之認定，倘其證明尚未
    達到此一程度，而有合理性之懷疑存在時，法院復已就其心證上之理由予以闡述
    ，敘明其如何無從為有罪之確信，因而為無罪之判決者，不得遽指為違法，最高
    法院七十六年臺上字第四九八六號著有判例。
三、公訴人認被告乙○○、己○○、丁○○三人涉有前開罪嫌，無非係以被告乙○○
    、己○○、丁○○三人於偵查中之供述、告訴人戊○○及其代理人甲○○於偵查
    中之指訴、證人丙○○於偵查中之證述及上開土地之登記謄本在卷為其論據。惟
    訊據被告乙○○、己○○、丁○○三人均堅決否認涉有何右揭犯行，一致辯稱：
    彰化縣田中鎮○○段第五九號、第五五二號及第五五二之二號土地，係被告乙○○、丁○○二人分別於八十年間、八十二年間共同出資購買，其中彰化縣田中
    鎮○○段第五五二號及第五五二之二號土地係以被告丁○○之女兒為登記名義人
    ，而聯權公司於八十二年間成立後，基於公司興建房屋出售之整體考量，除以每
    坪新臺幣（下同）十三萬元向告訴人戊○○之父親許德馨及其親友購入同段四三
    八之三等地號土地外，並於八十二年七月十三日以每坪十二萬元之價格，向被告
    乙○○、丁○○二人購入彰化縣田中鎮○○段第五九號、第五五二號及第五五
    二之二號土地，聯權公司確有以一千六百九十萬八千元買入上開三筆土地，並無
    在傳票等業務上作成文書登載不實之情事等語。
四、經查：（一）彰化縣田中鎮○○段第五五二、五五二之二號土地原為陳正昇等九
    人共有，後於八十年六月三日以買賣為原因，登記在丙○○名下；又彰化縣田中
    鎮○○段第五九號土地，原係陳玉雪所有，嗣於八十二年七月二十六日以買賣
    為原因登記為被告乙○○、丁○○二人共有（丙○○未曾持有或登記為前開五０
    九地號土地之所有權人，公訴人起訴書認聯權公司傳票上所載前開三筆土地之買
    賣，均係聯權公司向丙○○買入一情，容有誤會）等情，有前揭土地之土地登記
    簿各一份在卷可稽。（二）又丙○○係被告丁○○之女兒，因被告乙○○、丁○○二人之請求，乃應允借名登記為彰化縣田中鎮○○段第五五二、五五二之二號
    土地之名義所有權人一節，已據證人丙○○於本院審理時到庭證述屬實；又彰化
    縣田中鎮○○段第五九號土地，於八十二年七月二十六日確係出賣與被告乙○○、丁○○二人，亦據證人即代陳玉雪處理上開土地買賣事宜之辛○○（為陳玉
    雪之夫）於本院審理時到庭證述為真。（三）再彰化縣田中鎮○○段第五九號
    土地，後經分割增為同段五０九之一、五０九之二地號土地，其面積共計一一七
    平方公尺（即約三五點三九三坪），而彰化縣田中鎮○○段第五五二、五五二之
    二號土地則共計有三四九平方公尺（即約一０五點五六五坪），有上開土地之土
    地登記謄本各一件在卷可考。於八十二年間聯權公司成立（聯權公司係於八十二
    年六月二十九日申請設立登記，業經本院調取該公司登記案卷核明）後，被告乙○○、丁○○二人於同年七月十三日，將前開土地均以每坪約十二萬元、共計一
    千六百九十萬八千元之價格出售與聯權公司，其價金支付之方式係由聯權公司代
    為償付上開彰化縣田中鎮○○段第五五二、五五二之二號土地向原台中區中小企
    業銀行貸款之本息八百五十三萬七千七百七十八元，其餘價款（八百三十七萬零
    二百二十二元）則與被告乙○○、丁○○二人於同日支付與聯權公司之第二次入
    股金各四百二十五萬元（共計八百五十萬元）互為抵償，抵償後多餘之第二次入
    股金款項十二萬九千七百七十八元則存入聯權公司在臺灣銀行開立之帳號：00
    0000000000號帳戶內等情，有聯權公司八十二年度會計科目現金帳簿
    、八十二年七月十三日轉帳傳票、臺灣銀行帳戶存摺影本、臺中商業銀行股份有
    限公司員林分行出具之「客戶放款一覽」明細各一份在卷可佐，且經證人即代聯
    權公司保管上開聯權公司所有之彰化縣田中鎮○○段第五０九、五五二、五五二
    之二號土地所有權狀之聯權公司股東庚○○於本院審理時到庭證述明確，並有庚○○製作之「聯權建設股份有限公司土地建物財產目錄」一件在卷可稽，是被告
    乙○○、己○○、丁○○三人前開辯解，並非虛妄，堪以採信。而聯權公司既確
    有於八十二年間，以一千六百九十萬八千元之價格，向被告乙○○、丁○○二人
    購入彰化縣田中鎮○○段第五０九、五五二、五五二之二號土地，則被告等於該
    公司八十二年七月十三日之現金支出傳票等業務上作成之文書，登載購入前開土
    地之土地成本一千六百九十萬八千元一情，自無何不實可言。（四）此外，復查
    無其他積極確切之證據，足資證明被告乙○○、己○○、丁○○三人有何起訴事
    實所載之行使業務上登載不實文書等犯行，不能證明被告乙○○、己○○、丁○○三人犯罪，揆諸前揭說明，自均應諭知被告乙○○、己○○、丁○○三人無罪
    之判決，以免冤抑。
據上論斷，應依刑事訴訟法第三百零一條第一項，判決如主文。
本案經檢察官林鈴淑到庭執行職務。
中      華      民      國    九十三    年      十      月     十三     日
                                臺灣彰化地方法院刑事第二庭
                                  審判長法官  李  水  源
                                  法      官  游  秀  雯
                                  法      官  李  雅  俐
右正本證明與原本無異。
如不服本判決，應於判決送達後十日內，向本院提出上訴狀（應附繕本），上訴於臺
灣高等法院臺中分院。
告訴人或被害人對於判決如有不服具備理由請求檢察官上訴者，其上訴期間之計算係
以檢察官收受判決正本之日期為準。
                                  法院書記官  陳  秀  娟
中      華      民      國    九十三    年      十      月     十九     日
